【裁判字號】    97,簡上,889
【裁判日期】    971230
【裁判案由】    詐欺
【裁判全文】
臺灣板橋地方法院刑事判決             97年度簡上字第889號
上  訴  人  臺灣板橋地方法院檢察署檢察官
被      告  甲○○
上列被告因詐欺案件，不服民國97年5 月22日本院97年度簡字第
4391號第一審判決（聲請簡易判決處刑案號：97年度偵緝字第66
1 號），提起上訴，本院管轄之第二審合議庭判決如下：
    主    文
原判決撤銷。
甲○○意圖為自己不法之所有，以詐術使人將本人之物交付，處
拘役伍拾日，如易科罰金，以新臺幣壹仟元折算壹日。
    事    實
一、甲○○自民國96年10月初某日起，受僱於乙○○經營位於臺
    北縣土城市○○路○段46巷18之9號之鐵工廠內，負責製作鐵
    門窗及鐵皮屋，竟意圖為自己不法之所有，於96年10月7 日
    ，自行以個人名義接受張福銅之委託，修建位於桃園縣觀音
    鄉76之3 號之鐵皮屋，並以需訂貨為由向張福銅收受承攬報
    酬新臺幣（下同）3 萬元後，卻隱瞞係以個人名義招攬上揭
    修建工程及已經收受3 萬元價金等事實，向乙○○謊稱其朋
    友委託乙○○施作上開工程等語，致乙○○陷於錯誤，誤以
    為此係其工廠所承攬之工程，且於完工後可向業主收取承攬
    報酬，而同意以5 萬元承作上開工程，並同意甲○○於同年
    月11日，向合作之材料廠商東燁鋼品有限公司（下稱東燁公
    司），以賒帳方式取得價值共計35,100元之鐵材，乙○○並
    指派該工廠之員工韋志德暨另名姓名年籍不詳之員工（聲請
    簡易判決處刑書漏載該姓名年籍不詳之員工部分），於同年
    11月11日、12日先後與甲○○至上址一同修建前開鐵皮屋，
    甲○○因而獲取上揭鐵材之財物，暨獲得韋志德暨另名不詳
    姓名員工所施予勞力，致乙○○受有損害。詎料甲○○於同
    年11月12日收工後，又向張福銅收取施作之工錢5 千元，復
    另向乙○○謊稱會代為向張福銅收取修建鐵皮屋之價金後，
    旋即逃匿無蹤，經乙○○發現有異而與張福銅聯繫後，始悉
    上情。
二、案經乙○○訴請台灣板橋地方法院檢察署檢察官偵查後聲請
    簡易判決處刑。
    理    由
一、被告甲○○經本院傳喚無正當理由不到庭，然依其於偵查中
    所述，雖坦承確有為張福銅修建鐵皮屋，卻否認有向張福銅
    收取3 萬元之報酬，暨向乙○○取購得鐵材之事實。惟查，
    上揭事實，已有證人張福銅於偵查中證稱：我是直接找甲○
    ○修建我的頂樓鐵皮屋漏水，他說要出貨，說要跟我拿錢去
    訂貨，於10月7 日跟我拿了3 萬元，當天又拿2 千元還我，
    說是現金折扣，傍晚又跟我拿1 千元；甲○○沒有跟我提及
    他在何處工作，我是直接找甲○○，我不知道他是幫何人做
    等語（臺灣板橋地方法院檢察署96年度他字第7510號卷第12
    至14頁、同署97年度偵緝字第661 號卷第25-26 頁），及告
    訴人即證人乙○○指稱：當時甲○○向我陳稱，他有朋友要
    蓋鐵皮屋，我應其委託，並要甲○○去丈量，我跟甲○○說
    好工程款5 萬元，因為鐵屋需要材料，所以我叫甲○○直接
    去我的材料廠商那裡拿材料，我的材料廠商有兩張他的簽收
    單，約4 萬元的材料，嗣於同年10月11日至桃圈縣觀音鄉觀
    音76之3 號，幫甲○○的友人張福銅搭建鐵皮屋，嗣2天 後
    屋完工，甲○○說要幫我收款，工程款總共5 萬元，但隔天
    後就聯絡不到甲○○，我請與被告一同施工的師傅韋志德聯
    絡張福銅，才得知甲○○向張福銅陳稱工程款僅須35,000元
    ，而且上開工程款已被甲○○收走，嗣後甲○○均避不見面
    等語（見前開他字偵查卷3-4 、8-9 頁，及同署97年度偵緝
    字第661 號第25-26 頁），以及與被告一同施工之證人韋志
    德於偵查中證稱：我於11月12日有跟甲○○一起去張福銅的
    鐵皮屋處施工，他是11日沒做完，12日就輪到我跟他去，是
    乙○○叫我跟甲○○一起去，11日是另一位師傅一起去，我
    們施工的材料是跟鐵料行調，本件施工材料不知何人去調貨
    ；因為甲○○12日過後就沒來上班，就覺得怪怪，打他電話
    也沒接，15、16日我哥叫我去觀音山找工地，問屋主才知甲
    ○○已經先偷收錢，照我們施工的習慣，是在施工完畢才收
    款等語足稽（見前他96年度他字卷第12至14頁），復有東燁
    公司之出貨單可稽（詳上揭他字偵查卷第17、18頁），是被
    告確實以其個人名義接受張福銅之委託修建鐵皮屋，並於施
    工前即收受張福銅交付之報酬3 萬元，卻隱瞞已經收錢之事
    實，而向告訴人乙○○陳稱其朋友委託上開工程，並於96年
    10月11日經乙○○同意後向東燁公司取得價值35,100元之鐵
    材，復獲得告訴人乙○○指派該工廠2 名員工與其一同施作
    之勞力利益等情，已甚明確，被告前開所辯顯係卸責之詞，
    不足採信。從而本件事證明確，被告犯行堪以認定。
二、按刑法第339 條第1 、2 項分別規定詐欺取財罪及詐欺得利
    罪，前者之行為客體係指財物，後者則指取得債權、免除債
    務、延期履行債務或提供勞務等財物以外之財產上不法利益
    （最高法院86年度台上字第3534號裁判可資參照）。查本件
    被告甲○○隱瞞其係以個人名義招攬系爭鐵皮屋修建工程及
    已經收受3 萬元價金等事實，致告訴人乙○○陷於錯誤，誤
    此為其工廠所承攬之工程，且於完工後可獲得5 萬元之承攬
    報酬，因而交付價值35,100元之鐵材及指派其工廠之人力，
    供與被告施作系爭修建工程，是被告除獲得該價值35,100元
    鐵材之財物外，亦取得告訴人指派2 名員工所施予勞務之不
    法利益甚明。是核被告所為，係犯刑法第339 條第1 項、第
    2 項之詐欺取財罪、詐欺得利罪。又被告係以一施用詐術之
    行為，同時觸犯上揭兩罪名，自應從一重之詐欺取財罪論斷
    。
三、原審以被告罪證明確，予以論罪科刑，固屬卓見，惟被告向
    告訴人施以詐術後，係取得價值35,100元之鐵材，及獲得告
    訴人提供之勞務之不法利益，係觸犯刑法第339 條第1 項、
    第2 項之詐欺取財罪及詐欺得利罪，應依想像競合關係，從
    一重處斷，此已於前述，是原審認被告向被害人乙○○施用
    詐術，致使被害人乙○○以向東燁公司所購買之材料修建鐵
    皮屋，使修建完工後之鐵皮屋價值增加，即屬取得財產上不
    法利益，而認被告係涉犯刑法第339 條第2 項之詐欺得利罪
    ，不無誤會。從而，本件公訴人提起上訴，核屬有據，原判
    決既有上開可議之處，自應撤銷原判決。爰審酌被告施以詐
    欺後所得之財物價值暨利益約為5 萬元，且其犯後即逃匿無
    蹤，於偵審中多次不遵期到庭，復於犯後圖飾卸責，行為可
    訾，兼衡被告犯罪之動機、目的、手段，暨其之素行、智慮
    程度、迄今未與告訴人達成民事和解等一切情狀，量處如主
    文第二項所示之刑，並諭知易科罰金之折算標準。
四、被告經合法傳喚，無正當理由未於審判期日到庭，爰不待其
    陳述逕行判決，附此敘明。
據上論斷，應依刑事訴訟法第455 條之1 第1 項、第3 項、第37
1 條、第369 條第1 項前段、第299 條第1 項前段，刑法第339
條第1 項、第2 項、第55條、第41條第1 項前段，刑法施行法第
1 條之1 ，判決如主文。
本案經檢察官江祐丞到庭執行職務。
中    華    民    國    97    年    12    月    30    日
                  刑事第十八庭  審判長法  官  林淑婷
                                      法  官  饒金鳳
                                      法  官  邱景芬
以上正本證明與原本無異。
本判決不得上訴。
                                      書記官  曾千庭
中    華    民    國    97    年    12    月    31    日
附錄本案論罪科刑法條全文：
中華民國刑法第339條
（普通詐欺罪）
意圖為自己或第三人不法之所有，以詐術使人將本人或第三人之
物交付者，處5年以下有期徒刑、拘役或科或併科1千元以下罰金
。
以前項方法得財產上不法之利益或使第三人得之者，亦同。
前二項之未遂犯罰之。


司法院資訊處製作；財團法人民間司法改革基金會備份。
